【裁判字號】    99,訴,162
【裁判日期】    990908
【裁判案由】    妨害自由等
【裁判全文】
臺灣臺北地方法院刑事判決               99年度訴字第162號
公  訴  人  臺灣臺北地方法院檢察署檢察官
被      告  丙○○
選任辯護人  劉上銘律師
被      告  丁○
選任辯護人  陳鄭權律師
被      告  庚○○
                   （現另案於臺灣臺北監獄執行中）
            癸○○
            壬○○
                      2
            戊○○
上列被告等因妨害自由等案件，經檢察官提起公訴（九十八年度
偵字第一○九五八號、第一一○八五號），本院判決如下：
    主  文
丙○○、丁○成年人與未滿十八歲之人共同以非法方法剝奪人之
行動自由，各處有期徒刑肆月，如易科罰金，均以新臺幣壹仟元
折算壹日。
庚○○以加害生命之事，恐嚇他人致生危害於安全，處有期徒刑
月，如易科罰金，以新臺幣壹仟元折算壹日；又成年人與未滿
十八歲之人共同以非法方法剝奪人之行動自由，處有期徒刑陸月
，如易科罰金，以新臺幣壹仟元折算壹日；又成年人與未滿十八
歲之人共同以非法方法剝奪人之行動自由，處有期徒刑月，如
易科罰金，以新臺幣壹仟元折算壹日；又以加害身體之事，恐嚇
他人致生危害於安全，處有期徒刑月，如易科罰金，以新臺幣
壹仟元折算壹日，行動電話0000000000號壹支沒收之
；又共同以加害身體、自由之事，恐嚇他人致生危害於安全，處
有期徒刑肆月，如易科罰金，以新臺幣壹仟元折算壹日；又共同
以強暴妨害人行使權利，處有期徒刑月，如易科罰金，以新臺
幣壹仟元折算壹日；又成年人與未滿十八歲之人共同以非法方法
剝奪人之行動自由，處有期徒刑肆月，如易科罰金，以新臺幣壹
仟元折算壹日。應執行有期徒刑貳年，如易科罰金，以新臺幣壹
仟元折算壹日，行動電話0000000000號壹支沒收之。
癸○○、壬○○成年人與未滿十八歲之人共同以非法方法剝奪人
之行動自由，各處有期徒刑陸月，如易科罰金，均以新臺幣壹仟
元折算壹日。
戊○○共同以加害身體、自由之事，恐嚇他人致生危害於安全，
處有期徒刑肆月，如易科罰金，以新臺幣壹仟元折算壹日；又共
同以強暴妨害人行使權利，處有期徒刑月，如易科罰金，以新
臺幣壹仟元折算壹日。應執行有期徒刑陸月，如易科罰金，以新
臺幣壹仟元折算壹日。
庚○○、癸○○、壬○○被訴傷害部分，公訴不受理。
    事  實
一、庚○○受真實姓名年籍不詳、綽號「黑猴」之成年男子委託
    ，向乙○○追討債務，因而對乙○○為下列犯行：
  (一)庚○○於民國九十七年六月上旬某日，前往乙○○所任職位
    在臺北市○○區○○路三段七七號之住商不動產，欲追討債
    務，適乙○○請假不在該處，庚○○即要求乙○○之同事甲○○以該辦公室之室內電話撥打乙○○之手機聯絡之，詎庚○○竟基於恐嚇之犯意，在電話中向乙○○恫稱：「你最好
    還錢，不然就躲好，要被我找到會死得很難看…」等加害生
    命之事，恐嚇乙○○，使其心生畏懼，致生危害於安全。
  (二)庚○○、少年張○○（真實姓名、年籍詳卷）、癸○○、壬○○與真實姓名、年籍不詳、綽號「阿貴」之成年男子，於
    九十七年六月十日凌晨零時許，在臺北市○○區○○路三段
    一○六號全聯福利中心前，巧遇乙○○，乙○○為逃避庚○○追討債務，欲離開現場而發生爭執，庚○○、少年張○○
    、癸○○、壬○○竟基於妨害自由之犯意聯絡，先共同徒手
    毆打乙○○，致乙○○受有頭部瘀傷、背部瘀傷等傷害（傷
    害部分未據告訴），再強押乙○○至位在臺北市○○區○○
    路一○六巷一號地下一樓之豪倫撞球場，庚○○手持球桿向
    乙○○恫稱：「若不還錢就要強押你老婆、小孩…」等加害
    身體之事，致乙○○心生畏懼，致生危害於安全，因而簽立
    面額各為新臺幣（下同）一百萬元之本票三張，以此脅迫之
    方法使乙○○行無義務之事，詎庚○○等仍不善罷甘休，於
    同日凌晨三、四時許，由庚○○駕駛一輛車，壬○○及其餘
    三名真實姓名年籍不詳之成年人與乙○○共乘一輛車，以壬○○與另一名真實姓名年籍不詳之成年人將乙○○夾坐於車
    輛後座中間位置之方式，強押乙○○至位在臺北縣中和市之
    鄉林汽車旅館，庚○○復持疑似手槍之物（未扣案）向乙○○恫稱：「叫你母親不要耍花樣，否則就餵你吃花生」等加
    害生命之事，致乙○○心生畏懼，致生危害於安全，要求乙○○聯絡其母親張秀英拿出現金五十萬元代為償債，嗣於翌
    日下午三、四時許，再由庚○○命二名真實姓名年籍不詳之
    成年男子，搭車共同強押乙○○前往臺北市南港區成功拖吊
    場附近道路旁，迨張秀英之友人交付現金三十萬元及面額二
    十萬元之支票一張予該二名成年男子後，始將乙○○釋放。
  (三)庚○○、少年張○○及某真實姓名年籍不詳之成年男子，於
    九十七年二月二十日（起訴書誤撰為二十二日），在豪倫撞
    球場內，巧遇乙○○，竟基於妨害自由之犯意聯絡，強押乙○○進入撞球場之小房間內，剝奪乙○○之行動自由，要求
    乙○○撥打電話籌措金錢償還剩餘債務，嗣乙○○撥打電話
    予張秀英之友人，張秀英經該名友人告知乙○○遭挾後報案
    ，經警據報前往上開撞球場，乙○○始遭釋放。
  (四)庚○○基於恐嚇之犯意，於九十七年七月二十四日下午二時
    四十八分許，以其0000000000號行動電話撥打乙○○0000000000號行動電話，向乙○○恫稱：「
    沒關係你盡量跑…你要找倒楣他媽的隨便你…我絕對要你好
    看…」等加害身體之事，使乙○○心生畏懼，致生危害於安
    全。
二、庚○○、戊○○受許凱傑之委託向辛○○（起訴書誤撰為黃
    慧慈）催討債務，戊○○與數名真實姓名年籍不詳之成年人
    ，於九十六年五月十二日在臺北市○○區○○路與松隆路口
    之超級市場外，由戊○○向辛○○出示辛○○借予江駿成面
    額一百萬元之支票一紙，向辛○○表示欲商討債務處理問題
    ，經辛○○之同意後於同日下午六時許，一同搭車前往位於
    臺北市○○區○○路三一七號之艾諾瑪咖啡廳，嗣辛○○抵
    達該咖啡廳後，庚○○竟與戊○○及該數名成年男子，共同
    基於恐嚇及強制之犯意聯絡，由庚○○向辛○○恫稱：「我
    是『竹聯幫』弘仁會的小胖，這張票是不是你的，這債務你
    要怎樣處理，你今天當場就要處理，不然不會放過你」等加
    害身體之事，使辛○○心生畏懼，致生危害於安全，待辛○○使用手機撥打電話向江駿成求援時，戊○○竟強取辛○○
    之行動電話表示不讓辛○○與外界聯絡，以強暴之方式妨礙
    辛○○使用手機對外聯絡通訊之權利，戊○○復接續上開恐
    嚇之犯意聯絡向辛○○恫稱：「不還錢要把妳帶到車上去，
    把妳押走」等加害自由之事，使辛○○心生畏懼，致生危害
    於安全。
三、庚○○受真實姓名年籍不詳、綽號「阿德」之成年男子委託
    向己○○（原名賀照睿）催討債務，竟與少年張○○、丙○○、丁○共同基於妨害自由之犯意聯絡，於九十七年九月二
    十七日傍晚某時許，前往己○○位在臺北市○○區○○路八
    一巷一號四樓住處，由丙○○向己○○表示欲與其商討債務
    處理問題，要求己○○下樓，待己○○下樓後，丙○○隨即
    要求己○○進入庚○○所駕駛之車輛內討論，遭己○○拒絕
    ，丙○○即自己○○之身體後方向前推，將己○○強押進入
    車內，限制己○○之行動自由，庚○○隨即駕車在臺北縣新
    店市○道路繞行，丁○乃駕駛另一小客車搭載少年張○○尾
    隨在後，期間庚○○並在車內向己○○恫稱：「這條帳你要
    怎麼處理，我看你把車子押給我們好了，你小孩在那裡上課
    我都知道，你若不處理就試試看…」等加害身體之事，使己○○心生恐懼，致生危害於安全，嗣經己○○同意還款後始
    獲釋，歷時三十分鐘之久。
四、案經乙○○訴由臺北市政府警察局移送臺灣臺北地方法院檢
    察署（下稱臺北地檢署）檢察官偵查起訴。
    理  由
壹、程序方面
    按被告以外之人於審判外之言詞或書面陳述，除法律有規
    定者外，不得作為證據，刑事訴訟法第一百五十九條第一項
    定有明文；復按被告以外之人於偵查中向檢察官所為之陳述
    ，除顯有不可信之情況者外，得為證據，同法第一百五十九
    條之一第二項亦有規定；另按被告以外之人於審判外之陳述
    ，雖不符前四條之規定，而經當事人於審判程序同意作為證
    據，法院審酌該言詞陳述或書面陳述作成時之情況，認為適
    當者，亦得為證據；當事人、代理人或辯護人於法院調查證
    據時，知有第一百五十九條第一項不得為證據之情形，而未
    於言詞辯論終結前聲明異議者，視為有前項之同意；同法第
    一百五十九條之五規定甚明。本案據以認定被告等犯罪事實
    之證據，除證人乙○○於偵查中向檢察官所為之陳述，業經
    具結且無顯不可信之情形存在，依刑事訴訟法第一百五十九
    條之一第二項規定，自具備證據能力；其餘之傳聞證據，因
    被告及辯護人於本院準備程序、審理時已表示對於證據能力
    不予爭執，本院審酌該等陳述作成時之情況，並無不宜作為
    證據之情事，依刑事訴訟法第一百五十九條之五之規定，自
    得作為證據，合先敘明。
貳、實體方面：
一、證據之認定：
  (一)訊據被告丙○○、丁○、癸○○、壬○○、戊○○均否認涉
    有何妨害自由、恐嚇及強制等犯行，被告庚○○否認涉有上
    開事實一之(一)、(二)、(三)、二、三所載犯行，渠等分別辯稱如
    下：
  1.被告丙○○辯稱：我沒有強押己○○上車，我是用電話聯絡
    ，約他出來，我有跟丁○一起去向己○○討債，我沒有先去
    己○○的住處討債，我是與己○○約三次，都是約在公共場
    合，庚○○委託我向己○○協談處理債務的事，我與己○○
    談債務都是丁○跟我去，我拿到己○○交給我的債款，就把
    錢交給庚○○云云。辯護意旨則以：九十七年九月二十七日
    當日己○○係因下雨天關係自行上車與被告庚○○洽談帳務
    清償事宜，上車後己○○一人獨坐於後座，由庚○○駕車，
    被告丙○○坐於副駕駛座，如己○○確遭受被告限制行動自
    由，身邊應有他人施以強制力，己○○甚至單獨下車至便利
    商店買煙，被告丙○○無恐嚇及妨害自由之犯行等語。
  2.被告丁○辯稱：我們沒有強押己○○上車，我們都是協談，
    沒有恐嚇，我不知道庚○○有無跟己○○恫稱「這條帳你要
    怎麼處理，我看你把車子押給我們好了，你小孩在那裡上課
    我都知道，你若不處理就試試看。」云云。辯護意旨則以：
    九十七年九月二十七日當日己○○係因下雨天關係自行上車
    與被告庚○○洽談帳務清償事宜，上車後己○○一人獨坐於
    後座，由庚○○駕車，被告丙○○坐於副駕駛座，如己○○
    確遭受被告限制行動自由，身邊應有他人施以強制力，己○○甚至單獨下車至便利商店買煙，被告丁○無恐嚇及妨害自
    由之犯行等語。
  3.被告庚○○辯稱：乙○○跟我一起賭博，透過我跟組頭下注
    ，有欠組頭三百萬元，九十七年六月上旬我有去臺北市○○
    區○○路三段七七號住商不動產找乙○○，是他們辦公室的
    人聯絡，但是打給他的人說他不能回來，他就掛電話，我就
    離開，我沒有講「你最好還錢，不然就躲好，要被我找到會
    死的很難看，你報案會讓你死的很難看」。我沒有在九十七
    年六月十日凌晨零時許於臺北市○○區○○路三段一○六號
    全聯福利中心前打乙○○，也沒有把他押到撞球場，當時乙○○在那邊打撞球，我去找他，他看到我就跑，他跑的途中
    ，就遇到癸○○，我沒有跟乙○○說「若不還錢就要強押你
    老婆、小孩」，當天也沒有簽三百萬元的本票，我找乙○○
    是看他債務如何還，我要他還錢給我，我再跟組頭處理，我
    們後來有去臺北縣中和市鄉林汽車旅館，乙○○說要開ＰＡ
    ＲＴＹ，乙○○說要用局騙他媽媽拿一筆錢出來，我沒有跟
    乙○○說「叫你母親不要耍花樣，否則就餵你吃花生」，「
    阿貴」是乙○○的朋友，「阿貴」有帶乙○○去臺北市南港
    區成功拖吊場附近道路旁拿三十萬元及二十萬元支票，後來
    阿貴把三十萬元現金及二十萬元支票交給我。九十七年七月
    二十二日，我沒有把乙○○押到撞球場小房間，乙○○本來
    就在小房間打麻將，他還有剩下的錢沒有還我，我就進去問
    他要怎麼處理，是乙○○主動打電話給他媽媽要籌錢，後來
    他媽媽就報警。九十六年五月十二日下午六時許我沒有與戊○○恐嚇辛○○，那天我是在臺北市○○區○○路三一七號
    艾諾瑪咖啡廳討論要如何處理債務，後來她的朋友就跳出來
    ，我沒有說不然不會放過你，她的朋友我不認識，戊○○當
    天有跟我一起去處理辛○○的債務，也有在臺北市○○區○○路三一七號艾諾瑪咖啡廳，當天辛○○沒有用手機聯絡朋
    友，戊○○沒有拿走辛○○的手機。我沒有押己○○上車，
    我沒有跟他見過面，這債務是我委託丙○○、丁○去向己○○處理，己○○也沒有交八萬元給我，他只有交給少年張○○二、三萬元，我沒有從丙○○那邊拿到錢云云。
  4.被告癸○○辯稱：我沒有剝奪乙○○的自由，我在九十七年
    六月十日沒有到全聯福利中心，我是跟少年張○○約庚○○
    到豪倫撞球場打撞球，在那邊偶遇乙○○，因為當初乙○○
    曾經企圖開車撞庚○○，我就在豪倫撞球場門口打乙○○一
    巴掌，當時庚○○跟我在一起，少年張○○在撞球店裡面，
    後來庚○○把乙○○帶到撞球場裡面，庚○○、少年張○○
    與乙○○說什麼我不知道，後來我、庚○○、少年張○○把
    乙○○帶到汽車旅館，不是去開ＰＡＲＴＹ，是因為當時很
    晚，所以找地方休息，由庚○○開車，我跟少年張○○在後
    座分別坐在乙○○兩旁，副駕駛座空著，到汽車旅館後我就
    休息、睡覺，後來先離開云云。
  5.被告壬○○辯稱：我的高中同學介紹我認識庚○○，認識約
    十年，我跟庚○○很熟，九十七年六月十日，我沒有去全聯
    ，我是去豪倫撞球場打撞球遇到庚○○還有其他我不認識的
    人，包含庚○○大約有四、五個人，庚○○好像有跟一個人
    要錢，我當時在打撞球，撞球場下去左邊有個圓桌的地方，
    他們在那邊談債務，我打撞球的位置跟他們談債務的位置大
    概就是應訊台至辯護人席的距離，我沒有注意他們如何談債
    務，沒有看到乙○○簽本票，也沒有聽到庚○○講的話，只
    知道他們在談債務，庚○○、少年張○○說要一起去玩，我
    就跟他們一起去鄉林汽車旅館，乙○○也有一起去，然後庚○○就與乙○○處理債務，當天好像開了二間房間，我和庚○○、乙○○在同一間房間，但是那間房間有二、三個隔間
    ，庚○○、乙○○在別的隔間處理債務，我跟庚○○的朋友
    在客廳聊天、喝酒，之後早上九、十點不到十二點的時候，
    庚○○請我幫他女朋友去牽車云云。
  6.被告戊○○辯稱：九十六年五月十二日下午六時許我陪庚○○去找朋友，去咖啡廳坐，我在一旁喝飲料，庚○○跟那位
    女子在隔壁桌講事情，當天除了我、庚○○以外，還有其他
    二、三個人，庚○○跟那位女子坐在一桌，我自己坐一桌，
    庚○○其他的朋友們坐一桌，因為我不認識庚○○的朋友，
    所以沒有跟他們坐在一桌，庚○○跟那位女子講什麼事情我
    不清楚，我是陪庚○○去咖啡廳，但是我沒有跟他一起處理
    這件事情，去的時候我也不知道當天庚○○是要談債務，我
    不知道那個女的叫什麼名字，我是被庚○○載去，在旁邊等
    他，等他們講完，我就跟庚○○離開，我沒有不讓那個女子
    離開，去的時候我也不知道當天庚○○是要談債務，我沒有
    把辛○○的手機拿走云云。
  (二)事實一之(一)部分：
  1.被告庚○○於九十七年六月上旬某日，受真實姓名年籍不詳
    、綽號「黑猴」之成年男子委託，向告訴人乙○○追討債務
    ，因而前往告訴人乙○○任職位在臺北市○○區○○路三段
    七七號之住商不動產，適告訴人乙○○請假不在該處，被告
    庚○○因而請告訴人乙○○之同事甲○○打電話聯絡一節，
    為被告庚○○所是認，並與證人乙○○、甲○○證述情節相
    符，首堪認定。
  2.證人即告訴人乙○○於偵查中具結證稱：九十七年六月初，
    被告庚○○有到八德路三段七七號我上班的地點恐嚇我，當
    時我不在場，被告庚○○是用公司電話打電話給我，他在電
    話中出言恐嚇，說不還錢就要讓我死得很難看等話恐嚇我等
    語（臺北地檢署九十八年度偵字第一○九五八號卷(四)第五十
    八頁、第五十九頁參照）。證人甲○○到庭具結證稱：乙○○以前與我在臺北市○○區○○路三段七七號住商不動產共
    事，九十七年六月上旬某日有三個人到我們公司找乙○○，
    其中一人是庚○○，剛開始他們進來，我去接待廳的時候，
    他們說是乙○○的客戶，我就把庚○○跟一個人帶到乙○○
    的辦公室，另一個人留在接待廳，我跟他們說乙○○不在，
    用公司的市內電話幫他們聯絡乙○○，打通之後把話筒交給
    庚○○，庚○○在電話中一直叫囂、罵髒話，對乙○○說要
    他還錢，不然就躲好，不要被他找到，不還就要他死得很難
    看，當時另一個人在庚○○身邊東張西望，沒有在做什麼等
    語明確（本院卷第二百零六頁至第二百零八頁參照），證人
    甲○○與被告庚○○素不相識，亦無何仇恨怨隙，應無設詞
    誣陷之理，且所證內容與告訴人乙○○指述內容相符，堪以
    採信。足認被告庚○○確有於九十七年六月上旬某日在電話
    中向乙○○恫稱：「你最好還錢，不然就躲好，要被我找到
    會死得很難看…」等加害生命之事，恐嚇乙○○，使其心生
    畏懼，致生危害於安全之事實，被告庚○○此部分恐嚇犯行
    明確，應依法論科。
  (三)事實一之(二)部分：
  1.被告庚○○、少年張○○、癸○○、壬○○與真實姓名、年
    籍不詳、綽號「阿貴」之成年男子，於九十七年六月十日凌
    晨零時許，在豪倫撞球場巧遇乙○○，被告庚○○與乙○○
    在豪倫撞球場內討論債務處理問題，復於同日凌晨三、四時
    許，偕同乙○○至臺北縣中和市之鄉林汽車旅館，被告庚○○要求乙○○聯絡其母親張秀英，由張秀英拿出現金五十萬
    元代為償債，嗣於翌日下午三、四時許，由二名姓名年籍不
    詳之成年男子陪同乙○○前往臺北市南港區成功拖吊場附近
    道路旁，張秀英之友人交付現金三十萬元及面額二十萬元之
    支票一張該二名男子等節，為被告庚○○、癸○○、壬○○
    所不否認，並據證人乙○○、張秀英證述在卷，復有被告癸○○所使用之行動電話0000000000號通訊監察譯
    文、合作金庫銀行松山分行支票影本等件在卷可查（臺北地
    檢署九十八年度偵字第一○九五八號卷(一)第七十頁、第一百
    十三至一百十七頁參照），首堪認定。
  2.證人乙○○證稱：九十七年六月十日凌晨零時許我在臺北市
    松山區○○路○段一○六號全聯福利中心前遇到庚○○、癸○○、張○○、壬○○等人，當時我想要直接走，但是他們
    不讓我走，他們要我把事情講清楚，所以我們發生扭打，有
    二、三個人打我，庚○○有打我，全聯福利社樓下是撞球場
    ，我說我想要走，但是他們要我不要跑，先把事情講清楚，
    有二個人拉我下去撞球場，後來大概還有十幾個人來撞球場
    後，庚○○就恐嚇我說要我還錢，威脅到我的老婆、小孩，
    如不還錢就押我的老婆、小孩，還以拳頭及撞球桿毆打我，
    之後叫我簽三張本票，每張面額一百萬元，那時候是庚○○
    要我想辦法借錢，我就跟家裡的人先借錢，我媽說她要先跟
    人家借錢，到隔天下午才可以拿錢，所以庚○○的朋友開車
    載我去汽車旅館，車上加我總共有五個人，我坐在後面中間
    的位置，壬○○坐在我的右邊，左邊的人我不記得是誰，在
    汽車旅館庚○○從側背包拿出一支手槍，威脅我要我母親不
    要耍花樣，否則餵我吃花生，所以我在電話中，要我母親乖
    乖給錢不要報案，從凌晨二、三點到汽車旅館，一直到隔天
    下午三、四點，庚○○叫我到房間睡覺，他們在房間外看著
    ，後來庚○○派兩個人在旅館前搭車帶我到南港成功路找我
    母親的同事，跟我母親拿了三十萬的現金，還有一張二十萬
    的票，總共五十萬元，庚○○的朋友拿走現金和票就離開了
    ，我就待在我媽朋友的公司等語（本院卷第二百六十五至二
    百六十九頁參照）。證人張秀英於偵訊中證稱：庚○○等人
    押乙○○，我打電話給乙○○，他們就將電話搶走，叫我籌
    錢，不然就不放乙○○，並說乙○○會怎樣他們不負責，後
    來我去南港成功路找朋友借錢，由我朋友跟對方談，支付現
    金三十萬元及支票二十萬元給對方，乙○○就留下來等語（
    九十八年度偵字第一○九五八號卷(四)第五十九頁參照）。此
    外，並有聖醫中醫診所診斷證明書一紙在卷可佐（臺北地檢
    署九十八年度偵字第一○九五八號卷(一)第六十九頁參照），
    核與被告癸○○自承有打乙○○一巴掌一節相符（本院卷第
    八十二頁參照），可徵證人乙○○所證內容屬實，足認被告
    庚○○、癸○○、壬○○在全聯福利中心巧遇乙○○後，因
    乙○○亟欲逃跑，乃基於妨害自由之犯意聯絡，強押乙○○
    至豪倫撞球場，由庚○○向乙○○恫稱：「若不還錢就要強
    押你老婆、小孩…」等語，使乙○○簽立本票三張，再續行
    強押乙○○至鄉林汽車旅館，由庚○○向乙○○恫稱：「叫
    你母親不要耍花樣，否則就餵你吃花生」等語，待張秀英之
    友人交付現金三十萬元及面額二十萬元之支票一張予庚○○
    委託之人後，始將乙○○釋放等事實。
  3.被告庚○○自承乙○○積欠債務三百萬元，於九十七年六月
    十日凌晨零時許，乙○○在豪倫撞球場打撞球，其去找乙○○，乙○○看到其就跑等語，被告癸○○自承當天與庚○○
    、張○○在豪倫撞球場巧遇乙○○，有打乙○○一巴掌等語
    ，核與證人乙○○所證其看到被告庚○○等人想要直接走，
    但是他們不讓我走，要我把事情講清楚，所以發生扭打一節
    相符，則以證人乙○○所積欠債務金額龐大，看到被告庚○○等人亟欲閃避逃跑，又與被告癸○○發生肢體衝突，衡情
    應無意願與催討債務之被告庚○○及毆打其之被告癸○○前
    往鄉林汽車旅館飲酒作樂，且就前往鄉林汽車旅館之原因，
    被告庚○○稱係乙○○提議要開ＰＡＲＴＹ，被告癸○○稱
    不是開ＰＡＲＴＹ，是找地方休息，被告壬○○稱係去玩樂
    ，被告庚○○、癸○○、壬○○就同一事件之陳述已生歧異
    ，殊難想像證人乙○○在遭受毆打後仍出於自願與被告庚○○等人前往旅館玩樂，又依被告癸○○之供述，前往鄉林汽
    車旅館係由被告庚○○駕車，其與少年張○○坐後座，乙○○坐中間，副駕駛座空著，其等所為顯係為控制乙○○之行
    動自由，防止乙○○脫逃，始將乙○○夾坐在後座中間位置
    ，否則何須空著副駕駛座不坐，而由三名成年男子一起擠在
    後座位置？況若非乙○○之行動遭受控制，受到被告庚○○
    等人之恐嚇威脅，乙○○何須於凌晨三、四時許，聯絡其母
    張秀英籌錢還款，足認證人乙○○上開證言非屬虛妄。此外
    ，被告癸○○雖辯稱：其到汽車旅館後只有休息、睡覺，不
    知發生何事云云，被告壬○○雖辯稱：其到豪倫撞球場打球
    到鄉林汽車旅館玩樂，不知發生何事云云，惟乙○○遭毆打
    ，復為被告庚○○持球桿、疑似手槍之物恫嚇及強押等節，
    業以認定如前，若被告癸○○、壬○○確實不知被告庚○○
    前揭行為，目睹上開恫嚇及強押行為，為求自清自保，理應
    隨即離去，為何隨同被告庚○○前往撞球場及旅館？足認被
    告癸○○及壬○○與被告庚○○間，就上開妨害自由之犯行
    ，有犯意聯絡及行為分擔。是被告庚○○、癸○○、壬○○
    所辯，不符常情，難以採信。被告庚○○、癸○○、壬○○
    妨害自由之犯行明確，應依法論科。
  (四)事實一之(三)部分：
  1.被告庚○○、少年張○○及某真實姓名年籍不詳之成年男子
    ，於九十七年二月二十日，在豪倫撞球場內，巧遇乙○○，
    在撞球場之小房間內，要求乙○○撥打電話籌措金錢償還債
    務，嗣乙○○撥打電話予張秀英之友人，張秀英經該名友人
    告知後報案，經警據報前往上開撞球場等情，為被告庚○○
    所是認，並據證人乙○○證述無訛，堪信屬實。
  2.證人乙○○證稱：九十七年七月二十日我到豪倫撞球場上網
    ，後來庚○○、少年張○○及另一名我不認識的人到該處不
    讓我走，當時已經早上六、七點，我跟他們說我要去上班，
    但是他們把我帶到撞球場的小房間，庚○○說有事情跟我講
    ，要我打電話給我媽媽問剩下的二百五十萬元要如何還，我
    就打給媽媽的朋友，說我現在和庚○○在一起，剩下的錢是
    否能擔保或是借我，後來我媽媽的朋友打電話給我媽媽，要
    我媽媽報警，警察就到了等語（本院卷第二百六十七頁、第
    二百六十八頁參照）。足認被告庚○○及少年張○○確有強
    押乙○○進入撞球場之小房間內，剝奪乙○○之行動自由，
    要求乙○○撥打電話籌措金錢償還債務，經警據報前往上開
    撞球場，乙○○始遭釋放等情。綜上所述，被告庚○○妨害
    自由犯行明確，應依法論科。
  (五)事實一之(四)部分：
    此部分事實，業據證人乙○○於本院審理時結證屬實（本院
    卷第二百七十頁反面參照），並有被告庚○○使用之行動電
    話0000000000號通訊監聽譯文一份在卷可稽（臺
    北地檢署九十八年度偵字第一○九五八號卷(一)第六十五頁參
    照），且經被告庚○○就上開事實一之(四)部分，於本院九十
    九年八月二十五日審理時供承不諱（本院當日審判筆錄參照
    ），是依1.證人乙○○之證述、2.被告庚○○使用之行動電
    話0000000000號通訊監聽譯文一份等補強證據已
    足資擔保被告庚○○於本院審理中所為之上開任意性自白具
    有相當程度之真實性，而得確信被告庚○○前述自白之犯罪
    事實確屬真實，從而依被告庚○○前述自白及上開補強證據
    ，足認被告任意性自白核與事實相符，堪以採信。綜上，本
    件事實一之(四)部分事證明確，被告庚○○此部分所犯恐嚇犯
    行洵堪認定，應依法論科。
  (六)事實二部分：
  1.被告庚○○受許凱傑之委託向被害人辛○○催討債務，被告
    庚○○與戊○○於九十六年五月十二日下午六時許，在臺北
    市○○區○○路三一七號之艾諾瑪咖啡廳，由被告庚○○出
    面與辛○○商談債務問題，嗣經辛○○友人江駿成前往上開
    咖啡廳與被告庚○○商討債務處理後，辛○○始離開現場等
    節，為被告庚○○、戊○○所是認，並經證人辛○○證述無
    訛，堪信為真。
  2.證人辛○○到庭具結證稱：九十六年五月十二日戊○○跟十
    幾個人在松信路松隆路超市前要跟我談債務，戊○○拿一張
    支票給我看，問我那張支票是否我本人的，我說對，我還問
    你怎麼會有這張支票，他就說要我去找地方談，我當時同意
    到旁邊的自助餐廳談，到了自助餐廳門口，他們說不要，然
    後他們要我去永吉路，說有人要見我，叫我到咖啡廳，那時
    候他們人很多，他們本來要我上他們的車子，我說不要，我
    有專門載我的計程車司機，我就坐計程車，對方二個人坐在
    計程車後座，我坐在右前座，然後他們指揮我的司機開到臺
    北市○○區○○路三一七號的艾諾瑪咖啡廳，我走到裡面後
    ，看到庚○○一個人坐一桌，其他人都守在咖啡廳門口，庚○○說他是弘仁會小胖，問我是否知道這張支票是我的，我
    說對，這是江駿成跟我借的支票，庚○○說他不管這麼多，
    有人委託他來要這筆債務，我就要求看委託書，他拿一張紙
    放在桌上，之後馬上收回去，我沒有看清楚內容，後來庚○○口氣變很兇，問我要怎麼處理，不處理的話不放過我，我
    就打電話給江駿成，請他到場處理，我邊講電話邊走到咖啡
    廳外的騎樓，對方圍在我身邊，我在講電話當中，戊○○把
    我手機搶走放在自己的口袋，不讓我對外聯絡，他說不還錢
    就把我帶到車上押走，我當時坐在椅子上，前後左右都是他
    們的人，我就嚇哭了，後來江駿成到場，與庚○○在咖啡廳
    外的騎樓講話，談完之後，就放我和江駿成走等語（本院卷
    第二百七十一頁至第二百七十三頁參照）。
  3.被告戊○○於本院九十九年三月十二日行準備程序時供稱：
    我陪庚○○去咖啡廳坐，在一旁喝飲料，庚○○跟那位女子
    在隔壁桌講事情，我不清楚講什麼事情，我沒有跟庚○○去
    處理辛○○的債務，等他們講完，我就跟庚○○離開等語（
    本院卷第一百十一頁反面參照），復於本院九十九年八月二
    十五日審判期日辯稱：那天我們去的時候只有問她說要如何
    處理這條帳，我沒有出言說要押她，或是拿她手機，當天這
    麼多人，只有我跟她講話，講話的口氣都很好等語（本院卷
    第二百七十八頁反面參照），則其就是否參與向辛○○索討
    債務一節前後供述明顯歧異，並與被告庚○○供稱被告戊○○有一起去處理辛○○之債務等語不符，且被告戊○○於證
    人辛○○之交互詰問程序結束後，始坦認有問辛○○如何處
    理帳務，足認被告戊○○所辯顯然避重就輕，不足採信。況
    以被告戊○○自承：在咖啡廳內坐得位置，離庚○○跟辛○○坐得位置，距離約一、二公尺等語，自可清楚聽聞被告庚○○恫嚇辛○○之內容，為求自保自清，理應立刻離開該處
    ，卻續為強取辛○○行動電話及恐嚇之犯行，其與被告庚○○間，就上開犯行有犯意聯絡及行為分擔甚明。
  4.綜上所述，足認被告庚○○與戊○○基於恐嚇、強制之犯意
    聯絡，由被告庚○○向辛○○恫稱：「我是『竹聯幫』弘仁
    會的小胖，這張票是不是你的，這債務你要怎樣處理，你今
    天當場就要處理，不然不會放過你」等語，待辛○○使用手
    機撥打電話向江駿成求援時，被告戊○○竟強取辛○○之行
    動電話表示不讓辛○○與外界聯絡，以強暴之方式妨礙辛○○使用手機對外聯絡通訊之權利，戊○○復接續上開恐嚇之
    犯意聯絡向辛○○恫稱：「不還錢要把妳帶到車上去，把妳
    押走」等語，被告庚○○、戊○○所為恐嚇及強制犯行明確
    ，應依法論科。
  (七)事實三部分：
  1.證人即被害人己○○到庭證稱：我把票借給常品慈，常品慈
    拿票向一個綽號「阿德」的男子借錢，借得金額我不知道，
    但是我開出去的票面金額是九十萬元，後來常品慈沒有還錢
    給阿德，就有人來說要幫「阿德」討債，庚○○、丙○○是
    最後一批來討債的人，九十七年九月二十七日傍晚接近晚上
    的時候，丙○○到我家說要看一看，看完之後要我跟他一起
    下樓，有庚○○、丙○○、丁○、少年張○○等人，庚○○
    開一輛車，丙○○要我上車，但是我不願意，我說在這邊樓
    下講就好了，當時我人站在丙○○前面，身體有稍微遲疑，
    丙○○就從我身後把我推進車子裡，上車後我坐在駕駛座後
    座，庚○○負責開車，我忘記丙○○是坐哪個位置，庚○○
    開車從木柵到新店，後面那輛車就跟著庚○○的車走，在車
    上庚○○說：「我知道你小孩讀哪間學校，你不還錢的話就
    知道後果，不然我叫二個小弟住你家」，我很擔心小孩的安
    危，丙○○就要我把錢還一還，最後在新店的北新路下車，
    換到後面那輛車，由丙○○駕車載我回家，歷時約三十分鐘
    ，我的家人在我被押走後有去報案，後來我有拿四萬元給少
    年張○○等語（本院卷第二百零八頁反面至第二百十一頁參
    照）。足認被告丙○○、庚○○、丁○、張○○確基於妨害
    自由之犯意聯絡，由被告丙○○自己○○之後方將己○○推
    進入車內，限制己○○之行動自由，由被告庚○○駕車在臺
    北縣新店市○道路繞行，並在車內向己○○恫稱：「這條帳
    你要怎麼處理，我看你把車子押給我們好了，你小孩在那裡
    上課我都知道，你若不處理就試試看…」等語，俟己○○同
    意還款後始獲釋，歷時三十分鐘之久等事實。
  2.被告丙○○、丁○之辯護意旨雖辯稱：己○○係因下雨天關
    係自行上車洽談帳務清償事宜，己○○於車輛行徑途中甚至
    單獨下車至便利商店買煙等語，並舉被告丁○為證人證稱：
    九十七年九月二十七日丙○○請我跟他一起去處理事情，有
    到己○○臺北市文山區的住處，庚○○開一輛車，我是後面
    那輛車的駕駛，我看到丙○○和己○○在己○○家樓下聊天
    ，當時下滿大的雨，丙○○幫己○○開庚○○那輛車的右後
    車門，己○○就上車，丙○○就跟著上車坐上副駕駛座，己○○自己把門關上，後來丙○○和己○○轉坐到我車上，由
    我載己○○回家，中途己○○有自己下車買煙再上車等語（
    本院卷第二百二十六頁、第二百二十七頁參照）。惟查，證
    人己○○證稱：我待在庚○○的車上期間，車子有停在路邊
    約三至五分鐘，庚○○要我想怎麼還錢，我當時沒有講話，
    後來不知道誰臨時有事，提到要換車，最後由丙○○載我回
    家，我在搭乘庚○○開的車子途中，沒有單獨下車過，之後
    搭乘丙○○的車子到下車前，中途也沒有單獨下車等語（本
    院卷第二百十三頁反面），是被告丁○所證述之內容，已與
    被害人己○○所證內容不符，且被告丁○身為本案共犯，自
    難期其就與自身犯罪成立與否之重要事項為不利於己之陳述
    ，且案發當日為颱風天，己○○下樓時已係傍晚接近晚上時
    分，就此筆債務，己○○已被催討多次，明知被告庚○○、
    丙○○、丁○及張○○等人前來目的係為催討債務，衡情應
    不會自願上車而陷生命安全於危險之狀態，又被告庚○○於
    九十九年二月二十四日本院行準備程序中供承：我沒有押己○○上車，我沒有跟他見過面等語（本院卷第八十三頁參照
    ），卻於本院九十九年七月七日審判中詰問證人己○○時，
    詰問：當時我們在你家樓下的時候，我有下車押你上車嗎？
    （本院卷第二百十一頁），而自承案發當日有出現在己○○
    樓下一節，是被告庚○○就是否出面向己○○催討債務，前
    後供述不符，所辯顯係事後卸責之詞，是被告庚○○、丙○○、丁○所辯，難以採信。
  3.綜上所述，被告庚○○、丙○○、丁○所犯妨害自由犯行明
    確，應依法論科。
二、論罪科刑之法律理由：
  (一)按刑法第三百零二條之妨害自由罪，原包括私禁及以其他非
    法方法剝奪人之行動自由而言，所謂非法方法，當包括強暴
    、脅迫等情事在內，故縱被告所為，合於刑法第三百零五條
    恐嚇危害安全之情形，仍應視為剝奪行動自由之部分行為；
    又刑法第三百零二條第一項及第三百零四條第一項之罪，其
    所保護之法益均為被害人之自由，而私行拘禁，及不外以強
    暴、脅迫為手段，其罪質本屬相同，惟第三百零二條第一項
    之法定刑，既較第三百零四條第一項為重，則以私行拘禁之
    方法妨害人自由，縱其目的在使人行無義務之事，或妨害人
    行使權利，仍應逕依第三百零二條第一項論罪，並無適用第
    三百零四條第一項之餘地，最高法院著有二十九年上字第三
    七五七號、七十四年臺上字第三四○四號判例可資參照。是
    核被告庚○○就事實一之(一)及(四)所為，均係犯刑法第三百零
    五條之恐嚇危害安全罪；就事實一之(三)所為，係犯刑法第三
    百零二條第一項之剝奪他人行動自由罪；被告庚○○、癸○○、壬○○就事實一之(二)所為，均係犯刑法第三百零二條第
    一項之剝奪他人行動自由罪；被告庚○○、戊○○就事實二
    所為，均係犯刑法第三百零五條之恐嚇危害安全罪及同法第
    三百零四條之強制罪；被告庚○○、丙○○、丁○就事實三
    所為，均係犯刑法第三百零二條第一項之剝奪他人行動自由
    罪。被告庚○○、癸○○、壬○○強押告訴人乙○○在豪倫
    撞球場及鄉林汽車旅館期間，出言恐嚇之行為，被告庚○○
    、丙○○、丁○強押被害人己○○上車後繞行新店市道路之
    過程中，出言恐嚇之行為，並非另行基於恐嚇之犯意所為，
    揆諸前揭最高法院判例意旨，渠等恐嚇行為係剝奪行動自由
    之部分行為，均不另論罪。公訴意旨認被告庚○○、癸○○
    、壬○○、丙○○、丁○均另成立刑法第三百零五條之恐嚇
    危害安全罪，容有誤會，應予辨明。被告庚○○、戊○○雖
    有數個對被害人辛○○恐嚇危害安全之行為，惟該數行為係
    於密切接近之時、地實施，侵害同一之法益，各行為之獨立
    性甚為薄弱，依一般社會健全觀念，在時間差距上，難以強
    行分開，應以包括之一行為予以評價，故屬接續犯之一罪關
    係。被告庚○○、癸○○、壬○○以私行拘禁之方法妨害告
    訴人乙○○自由，其等目的係使告訴人乙○○簽立本票三張
    此無義務之事，仍應逕依刑法第三百零二條第一項論罪，並
    無適用同法第三百零四條第一項之餘地，附此敘明。
  (二)被告庚○○、戊○○就事實二所犯向被害人辛○○恫稱：「
    不還錢要把妳帶到車上去，把妳押走」等恐嚇危害安全部分
    ，雖未經檢察官起訴，然與起訴之恐嚇危害安全之罪，具有
    接續犯之實質上一罪關係，為起訴效力所及，本院自應併予
    審理。
  (三)被告庚○○、癸○○、壬○○、少年張○○、真實姓名年籍
    不詳綽號「阿貴」之成年男子就事實一之(二)犯行，被告庚○○、少年張○○及某真實姓名年籍不詳之成年男子就事實一
    之(三)犯行，被告庚○○、戊○○及數名真實姓名年籍不詳之
    成年人就事實二犯行，被告庚○○、少年張○○、丙○○、
    丁○就事實三犯行，各有犯意聯絡及行為分擔，為共同正犯
    。又被告庚○○、癸○○、壬○○、丙○○、丁○於案發時
    ，均係成年人，與當時未滿十八歲之少年張○○共同實施前
    揭妨害自由之犯罪，均應依兒童及少年福利法第七十條第一
    項前段之規定，加重其刑。
  (四)被告庚○○所犯三次恐嚇危害安全犯行、三次剝奪他人行動
    自由犯行及一次強制犯行，被告戊○○所犯恐嚇危害安全犯
    行及強制犯行，犯意個別，行為互殊，均應予分論併罰。
  (五)爰審酌被告庚○○受他人委託處理乙○○、辛○○、己○○
    之債務，被告癸○○、壬○○、戊○○、丙○○、丁○受被
    告庚○○所託參與本案協助催討債務，未以合法手段處理問
    題，動輒以前揭不法之惡害通知告訴人及被害人，致其等心
    生畏懼，又以剝奪其等行動自由之方式逼迫償債，危害其等
    在社會日常生活之安全感，所造成之危害自屬非輕，所為自
    應受有相當程度之刑事非難，兼衡被告等犯罪之動機、目的
    、手段各有不同，犯罪情節各有輕重，被告等行為分擔程度
    不一，暨犯後均否認犯行等一切情狀，分別量處如主文所示
    之刑，就被告庚○○及戊○○所犯定其應執行刑，並諭知易
    科罰金之折算標準。
  (六)行動電話0000000000號一支，雖未扣案，然無證
    據證明其已滅失，且為被告庚○○所有，供被告庚○○犯事
    實一之(四)部分犯行所用之物，爰依刑法第三十八條第一項第
    二款規定宣告沒收。另被告庚○○所使用之球桿、疑似手槍
    之物，均未扣案，且無證據證明係被告庚○○或共同被告所
    有之物，並無證據證明為違禁物，爰不為沒收之諭知。
、公訴不受理部分：
一、公訴意旨略以：被告庚○○、少年張○○、癸○○、壬○○
    與真實姓名、年籍不詳、綽號「阿貴」之成年男子，於九十
    七年六月十日凌晨零時許，在臺北市○○區○○路三段一○
    六號全聯福利中心前，共同徒手毆打乙○○，致乙○○受有
    頭部瘀傷、背部瘀傷等傷害。因認被告庚○○、癸○○、壬○○均涉有刑法第二百七十七條第一項之傷害罪嫌等語。
二、按第二百七十七條第一項之罪，須告訴乃論。告訴或請求乃
    論之罪，未經告訴、請求或其告訴、請求經撤回或已逾告訴
    期間者，應諭知不受理之判決。刑法第二百八十七條前段、
    刑事訴訟法第三百零三條第三款，分別定有明文。查告訴人
    乙○○於警詢、偵訊時從未表示對被告庚○○、癸○○、壬○○提出傷害告訴，是依前開法律規定，本件傷害未經合法
    告訴，應為不受理之判決。
據上論斷，應依刑事訴訟法第二百九十九條第一項前段、第三百
零三條第三款，兒童及少年福利法第七十條第一項前段，刑法第
十一條前段、第二十八條、第三百零二條第一項、第三百零五條
、第三百零四條、第五十一條第五款、第四十一條第一項前段、
第八項、第三十八條第一項第二款，刑法施行法第一條之一，判
決如主文。
本案經檢察官孫沛琦到庭執行職務
中    華    民    國    99    年    9     月    8     日
                  刑事第九庭審判長法  官  林怡秀
                                  法  官  張詩芸
                                  法  官  徐淑芬
上正本證明與原本無異。
如不服本判決應於收受送達後十日內向本院提出上訴書狀，並應
敘述具體理由；其未敘述上訴理由者，應於上訴期間屆滿後二十
日內向本院補提理由書（均須按他造當事人之人數附繕本）「切
勿逕送上級法院」。告訴人或被害人如對於本判決不服者，應具
備理由請求檢察官上訴，其上訴期間之計算係以檢察官收受判決
正本之日期為準。
                                  書記官  劉郅享
中    華    民    國    99    年    9     月    8     日
附錄本案論罪科刑法條全文：
中華民國刑法第三百零二條
私行拘禁或以其他非法方法，剝奪人之行動自由者，處五年以下
有期徒刑、拘役或三百元以下罰金。
因而致人於死者，處無期徒刑或七年以上有期徒刑，致重傷者，
處三年以上十年以下有期徒刑。
第一項之未遂犯罰之。
中華民國刑法第三百零四條
以強暴、脅迫使人行無義務之事或妨害人行使權利者，處三年以
下有期徒刑、拘役或三百元以下罰金。
前項之未遂犯罰之。
中華民國刑法第三百零五條
以加害生命、身體、自由、名譽、財產之事，恐嚇他人致生危害
於安全者，處二年以下有期徒刑、拘役或三百元以下罰金。


司法院資訊處製作；財團法人民間司法改革基金會備份。
